臺灣彰化地方法院刑事判決　　　　　　　　96年度易字第77號
公　訴　人　臺灣彰化地方法院檢察署檢察官
被　　　告　乙○○
選任辯護人　黃鼎鈞律師
上列被告因竊盜案件，經檢察官提起公訴（95年度偵字第4708號
），本院判決如下：
    主  文
乙○○無罪。
    理  由
一、公訴意旨略以：被告乙○○意圖為自己不法之所有，於民國
    95年4 月27日2 時28分許，駕車進入丙○○酒醉後投宿之彰
    化縣彰化市○○路○ 段82號「金色河畔汽車旅館」301 號房
    內，趁丙○○酒醉不省人事之際，徒手竊取丙○○所有放置
    於其穿著之褲子左前口袋內之現金約新臺幣（下同）5 萬5
    千元，得手後隨即於同日2 時33分許駕車離去。嗣為警調閱
    上開汽車旅館之監視錄影紀錄後循線查獲，因認被告乙○○
    涉犯刑法第320 條第1 項之竊盜罪嫌。
二、證據能力部分：
    按測謊鑑定，係依一般人若下意識刻意隱瞞事實真相時，會
    產生微妙之心理變化，例如：憂慮、緊張、恐懼、不安等現
    象，而因身體內部之心理變化，身體外部之生理狀況亦隨之
    變化，例如：呼吸急促、血液循環加速、心跳加快、聲音降
    低、大量流汗等異常現象，惟表現在外之生理變化，往往不
    易由肉眼觀察，乃由測謊員對受測者提問與待證事實相關之
    問題，藉由科學儀器（測謊機）紀錄受測者對各個質問所產
    生細微之生理變化，加以分析受測者是否下意識刻意隱瞞事
    實真相，並判定其供述是否真實；測謊機本身並不能直接對
    受測者之供述產生正確與否之訊號，而係測謊員依其專業之
    學識及經驗，就測謊紀錄，予以客觀之分析解讀。至於測謊
    鑑定究竟有無證據能力，刑事訴訟法並無明文規定，惟實務
    上，送鑑單位依刑事訴訟法第208 條第1 項規定，囑託鑑定
    機關為測謊檢查，受囑託機關就檢查結果，以該機關名義函
    覆原囑託之送鑑單位，該測謊檢查結果之書面報告，即係受
    囑託機關之鑑定報告，該機關之鑑定報告，形式上若符合測
    謊基本程式要件，包括：(一)經受測人同意配合，並已告知得
    拒絕受測，以減輕受測者不必要之壓力。(二)測謊員須經良好
    之專業訓練與相當之經驗。(三)測謊儀器品質良好且運作正常
    。(四)受測人身心及意識狀態正常。(五)測謊環境良好，無不當
    之外力干擾等要件，即賦予證據能力（最高法院92年度臺上
    字第3822號判決意旨參照）。經查，本件檢察官採為認定被
    告乙○○犯罪證據之內政部警政署刑事警察局95年11月6 日
    刑鑑字第0950164940號測謊鑑定書，其內容除記載鑑定方法
    ：經Polygraph 儀器以區域比對法【The Zone Comparison
    Technique （ZCT） 】測試分析量化外，就測謊檢查之時間
    、地點、環境狀況、鑑定程序、受測人鑑定時之身心狀態及
    測謊人之測謊訓練經歷等均已為詳細之記載，並經測謊鑑定
    人邱俊智到庭結證明確，經本院審核後認為上開鑑定書，認
    形式上已符合上開之測謊基本程式要件，可認該鑑定書具有
    證據能力。另其餘全部卷證所含括之供述證據及非供述證據
    ，檢察官、被告及選任辯護人均不爭執其證據能力，是後述
    所引用證據之證據能力均無疑義，合先敘明。
三、按犯罪事實應依證據認定之，無證據不得推定其犯罪事實；
    又不能證明被告犯罪者，應諭知無罪之判決，刑事訴訟法第
    154 條、第301 條第1 項前段分別定有明文。又告訴人之告
    訴，係以使被告受刑事訴追為目的，是其陳述是否與事實相
    符，仍應調查其他證據以資審認。又認定犯罪事實所憑之證
    據，雖不以直接證據為限，間接證據亦包括在內；然而無論
    直接或間接證據，其為訴訟上之證明，須於通常一般之人均
    不致有所懷疑，而得確信其為真實之程度者，始得據為有罪
    之認定，倘其證明尚未達到此一程度，而有合理之懷疑存在
    時，基於無罪推定之原則，即應為無罪之判決（最高法院76
    年臺上字第4986號判例參照）。再者，刑事訴訟法第161 條
    已於91年2 月8 日修正公布，其第1 項規定：檢察官就被告
    犯罪事實，應負舉證責任，並指出證明之方法。因此，檢察
    官對於起訴之犯罪事實，應負提出證據及說服之實質舉證責
    任。倘其所提出之證據，不足為被告有罪之積極證明，或其
    指出證明之方法，無從說服法院以形成被告有罪之心證，基
    於無罪推定之原則，自應為被告無罪判決之諭知。（最高法
    院92年度臺上字第128 號判例意旨參照）。
四、公訴意旨認被告乙○○涉有上開竊盜罪嫌，係以被告乙○○
    於警、偵查中之供述，證人即被害人丙○○之指訴，監視錄
    影器錄影紀錄、翻拍照片，現場平面圖、現場照片，及內政
    部警政署刑事警察局95年11月6 日刑鑑字第0950164940號測
    謊鑑定書等件為其主要論據。訊據被告乙○○堅詞否認有竊
    取被害人丙○○所有置於褲袋內之現金5 萬5 千元，辯稱：
    當天伊雖有進入被害人丙○○所投宿之「金色河畔汽車旅館
    」301 號房內，惟當天係旅館服務生甲○○打電話叫伊前去
    ，且伊進入被害人丙○○之房間內，見到被害人丙○○酒醉
    不醒人事又叫不醒，伊旋即離去，並未竊取任何金錢；又伊
    患有糖尿病、高血壓，內政部警政署刑事警察局對伊實施測
    謊時，或許係因伊有糖尿病、高血壓且在施打胰島素而影響
    測謊結果，伊確實無竊取被害人金錢等語。
五、經查：
（一）徵諸證人即被害人丙○○於本院96年7 月25日所證述內容
      ：「（問：你邀約被告先去何處喝酒？）先去彰化市臺化
      工廠旁邊的一家小吃部」、「（問：去小吃部花了多少錢
      ，何人付帳？）當天有10萬元，被告說他身上沒有錢，我
      就拿了3 萬元給他，在小吃部是被告付帳的」、「（問：
      在小吃部你是否沒有花任何錢？）我大約有花了2 千元左
      右」、「（問：你離開小吃部後，是否還有去別的地方喝
      酒？）有，我們又去金馬路上的1 間小吃部」、「（問：
      在臺化小吃部要離開時，你是否有帶小姐出場？）我有叫
      1 個小姐過來金馬這邊喝」、「（問：臺化小吃部的這個
      小姐，出場是否要費用？）是，我有給他大約5000元或
      6000元，我也有先給他了」、「（問：在金馬路的小吃店
      ，總共花了多少錢，何人支付？）我印象中好像是我付的
      ，大約2 千、3 千元」、「（問：離開金馬路的小吃店後
      ，你去何處？）我印象中我有有去微風，但是我不知道是
      在去金馬路的小吃店之前或之後」、「（問：你是否是1
      個人去微風？還是有帶人去？）我忘記了」、「（問：你
      是否有帶那位小姐去？）我忘記了」、「（問：你是何種
      方式去微風？）我印象中是自己開車去的」、「（問：後
      來你的車子在何處找到？）在金馬路的小吃部」、「（問
      ：為何你還要轉到金色河畔汽車旅館？）我不知道是否我
      太吵，還是去微風僅是要休息。其他的我記不清楚」、「
      （問：後來你的手機、車的鑰匙是在何處找到？）手機在
      車上，車的鑰匙是在微風。應該是在金馬路喝完後在坐車
      到微風汽車旅館」、「（問：你進入房間前有5 萬5 千元
      ，是如何計算出來？）我僅知道大約是5 萬5 千元，但是
      我無法肯定。因為我身上有10萬元，3 萬元借給被告，剩
      下花一花大約還有剩下5 萬元」、「（被告問：在彰化金
      馬路小吃店的費用是否是我付的？）我喝醉酒不清楚」等
      語，可見被害人丙○○對於當日晚上發生之事情，記憶模
      糊不清，其對於在臺化附近小吃部結束後，究竟如何前往
      金馬路小吃部、微風旅館，在金馬路小吃部之消費究係何
      人付款，是否有帶小姐至微風旅館等節，均不復記憶，且
      被害人當晚係搭乘計程車前往「金色河畔汽車旅館」，其
      車子事後是在金馬路小吃部尋獲，手機在車上，而車的鑰
      匙是在微風旅館尋獲，被害人對於其車輛、車鑰匙及手機
      等究如何遺失及遺落何處，均無所記憶，更對於其當晚是
      否有打電話給被告，及邀約被告前往「金色河畔汽車旅館
      」做何事，均記不清楚，顯見被害人對於當晚究竟發生何
      事，又其當晚究竟消費金額多少並無法確認；又經本院勘
      驗錄影光碟，亦僅見被害人手持鈔票付旅館費用予甲○○
      ，但無法確認被害人手中所持之鈔票究係多少（參見本院
      勘驗筆錄），且證人甲○○於本院96年7 月25日審理時到
      庭亦證述：伊並不清楚被害人當日所攜帶金錢究係多少等
      語，故被害人是否確有攜帶5 萬5 千元至「金色河畔汽車
      旅館」顯屬有疑。況該監視錄影帶雖見當天凌晨2 時12分
      丙○○走進旅館房間，2 時28分乙○○駕車進入該旅館房
      間，2 時33分被告乙○○離開旅館房間，則在被告離去後
      是否有其他人進入該房間，並無法確認。
（二）又上開鑑定書雖具有形式上之證據能力，惟仍應予以實質
      之價值判斷，於符合待證事實需求者，始有證明力；復因
      測謊係指檢測者對受測人以測謊儀器實施檢測，檢測中由
      檢測人向受測人就預定問題發問，受測人回答問題時經由
      儀器紀錄受測人之心理及生理反應，再由檢測人就紀錄判
      別解讀，製作報告載明受測人種種反應是否呈現說謊，是
      測謊並非針對謊言本身加以偵測，而係針對受測人於檢測
      過程中問答預定問題時，經測謊儀器紀錄其循環系統、呼
      吸系統及膚電反應等各項資料，再就該資料予以研判，故
      受測人有無說謊，係以其答話時之生理及心理紀錄為主要
      判讀對象，並非就其回答與其他事證另行綜合調查研判之
      結果；故測謊正確與否，尚繫於受測者是否有疾病、藥物
      、疲勞、懷孕、環境、少年犯之因素影響，又須視測謊人
      員之經驗、對案情有無深入瞭解、是否確時遵守測謊程序
      及所使用之儀器其精密性如何等而定，是測謊結果雖有證
      據能力，然此證據之證明力尚非確鑿而無瑕疵可疑。查本
      件被告乙○○患有糖尿病、高血壓等疾病，有卷附財團法
      人彰化基督教醫院診斷書、蔡文瑞耳鼻喉科診所診斷證明
      書、病歷表等件可參，且其於95年10月18日至診所門診後
      ，經醫囑付宜休養2 日，則其於95年10月19日接受測謊時
      ，是否因該疾病而有疲累、情緒緊張之情形，非無疑義，
      又證人即鑑定人邱俊智於本院審理時證述：測謊鑑定之準
      確度為98% ，然因身體或心理等因素會有2%之誤差等語，
      可知測謊鑑定固然有相當程度之正確性，然並非百分百之
      絕對客觀正確，有時仍會因特定因素之影響而產生誤差。
      故本院認為前揭測謊鑑定書雖具有形式上之證據能力而得
      作為認定被告犯罪之證據資料，惟基於上述理由，本院認
      其所得測謊結果可信度較低。況且，本件並無直接證據可
      資證明被告涉犯竊盜犯行，亦無任何補強證據足以補強本
      件測謊鑑定之正確性，均詳如前述，既無其他積極證據可
      證明被告確有犯罪，縱被告測謊結果呈說謊反應，亦不足
      遽為被告有罪之認定。綜上所述，本件尚未達於通常一般
      之人均不致有所懷疑而得確信其為真實之程度，揆諸首揭
      法條及判例意旨，不能證明被告乙○○犯罪，依法自應為
      被告無罪之諭知。
據上論斷，應依刑事訴訟法第301 條第1項，判決如主文。
中　　華　　民　　國　　96　　年　　8 　　月　　22　　日
                  刑事第一庭    審判長法  官   簡璽容
                                      法  官   胡宜如
                                      法  官   郭麗萍
以上正本證明與原本無異。
如不服本判決，應於送達後十日內向本院提出上訴狀（須附繕本
），上訴於臺灣高等法院臺中分院。
告訴人或被害人對於判決如有不服具備理由請求檢察官上訴者，
其上訴期間之計算係以檢察官收受判決正本之日期為準。
中　　華　　民　　國　　96　　年　　8 　　月　　31　　日
                                      書記官   張子涵
